臺灣高雄地方法院民事裁定　　　　　　99年度審訴字第2449號
原　　　告　向陽企業管理顧問社
法定代理人　謝家豐
訴訟代理人　蔡嘉琪
被　　　告　王平賢
訴訟代理人　彭益慧
上列當事人間請求清償借款事件，本院裁定如下：
    主  文
本件移送臺灣臺南地方法院。
    理  由
一、按當事人得以合意定第一審管轄法院。民事訴訟法第24條第
    1 項前段固有明定。惟按第24條之合意管轄，如當事人之一
    造為法人或商人，依其預定用於同類契約之條款而成立，按
    其情形顯失公平者，他造於為本案之言詞辯論前，得聲請移
    送於其管轄法院，民事訴訟法第28條第2 項前段亦有明文。
    核其立法意旨，在於當事人之一造為法人或商人時，通常占
    有經濟上之強勢地位，如因契約涉訟而須赴被告之住、居所
    地應訴，無論在組織及人員編制上，尚難稱有重大不便。如
    法人或商人以預定用於同類契約之合意管轄條款，與非法人
    或商人之他造訂立契約時，他造就此類條款表面上雖有締約
    與否之自由，實際上幾無磋商或變更之餘地，一旦因該契約
    涉訟，他造即必須遠赴法人或商人以定型化契約所預定之法
    院應訴，在考量應訴之不便，且多所勞費等程序上不利益之
    情況下，經濟上弱勢者往往被迫放棄應訴之機會，如此不僅
    顯失公平，亦侵害經濟上弱勢者在憲法上所保障之訴訟權，
    故明文排除合意管轄規定之適用。是以，定型化契約當事人
    涉訟時，如法人或商人據此向合意管轄法院起訴，在不影響
    當事人程序利益及浪費訴訟資源之情況下，非法人或商人之
    他造於為本案之言詞辯論前，得聲請移送於其管轄法院。因
    此，在無其他特別審判籍管轄法院之適用時，法院受理此種
    移轉管轄之聲請，自應依民事訴訟法第1 條規定之「以原就
    被」原則定其管轄法院。
二、經查，原告雖主張依兩造簽立之委任契約第8 條約定，雙方
    合意以本院為第一審管轄法院。惟原告為合夥組織，以其營
    業項目為投資顧問業、其他顧問服務業及管理顧問業，有商
    業登記抄本在卷可稽（見本院卷第49頁），足認原告為商業
    法人，且上開條款係原告預定用於同類契約之定型化條款，
    衡諸經驗法則，被告委託原告代辦申領勞工保險殘廢給付事
    項時，並無與原告磋商或變更管轄法院之餘地，而被告之住
    所地位於台南市○區○○路139 巷51弄45號之15，有戶籍謄
    本為憑（見本院卷第16頁），其因本契約涉訟時，自以在其
    住所轄區法院應訴最為便利，倘被告須受契約合意管轄之定
    型化條款約束，則被告在考量勞力、時間及費用等程序上不
    利益之情況下，或有可能因此放棄應訴之機會，按其情形對
    被告顯失公平。本件經被告於言詞辯論前具狀聲請移轉管轄
    （見本院卷第40至41頁），復查無其他特別審判籍管轄法院
    規定之適用，揆諸前引規定及說明，本件依民事訴訟法第1
    條第1 項之規定，自應由臺灣臺南地方法院管轄，爰依被告
    聲請將本件移送於該管轄法院。
三、依民事訴訟法第28條第2 項，裁定如主文。
中    華    民    國    100   年    3     月    15    日
                  民事第二庭  法  官  賴文姍
以上為正本係照原本作成。
如不服本裁定，應於送達後10日內，向本院提出抗告狀並表明抗
告理由，如於本裁定宣示後送達前提起抗告者，應於裁定送達後
10日內補提抗告理由書（須附繕本）。
中    華    民    國    100   年    3     月    15    日
                              書記官  賴朱梅